【裁判字號】    89,上易,2327
【裁判日期】    891205
【裁判案由】    詐欺
【裁判全文】
臺灣高等法院臺中分院刑事判決                  八十九年度上易字第二三二七號
    上  訴  人
    即  被  告  乙○○
右上訴人因詐欺案件，不服臺灣臺中地方法院八十九年度易字第一五八九號，中華民
國八十九年九月一日第一審判決（起訴案號：臺灣臺中地方法院檢察署八十九年度偵
緝字第二四五號），提起上訴，本院判決如左：
    主  文
上訴駁回。
    事實及理由
一、本案經本院審理結果，認第一審判決認事用法及量刑均無不當，應予維持，並引
    用第一審判決書記載之事實、證據及理由（如附件）。
二、上訴人即被告乙○○在本院未提出其他有利之證據及辯解，其上訴無理由，應予
    駁回。
三、據上論斷，應依刑事訴訟法第三百七十三條、第三百六十八條，判決如主文。
本案經檢察官張秋源到庭執行職務。
中      華      民      國    八十九    年     十二     月      五      日
                                  臺灣高等法院臺中分院刑事第十庭
                                        審判長法  官  林  照  明
                                              法  官  李  寶  堂
                                              法  官  蕭  廣  政
右正本證明與原本無異。
不得上訴。
                                              書記官  黃  禎  祥
中      華      民      國    八十九    年     十二     月      七      日
                                                                        Ｃ
附表：
臺灣臺中地方法院刑事判決                      八十九年度易字第一五八九號
    公  訴  人  臺灣臺中地方法院檢察署檢察官
    被      告  乙○○  男四十三歲（民國○○○年○月○○日生）
                        住臺中市○○區○○里○○路一七八巷十一號
                        現居臺中市○○區○○路四十八之四號
                        身分證統一編號：Ｂ一二一五一五五四號
右列被告因詐欺案件，經檢察官提起公訴（八十九年度偵緝字第二四五號），本院判
決如左：
    主  文
乙○○意圖為自己不法之所有，以詐術使人將本人之物交付，處有期徒刑柒月。
    事  實
一、乙○○明知自己已無清償能力，竟隱瞞該事實，意圖為自己不法之所有，於民國
    八十五年十月十五日參加甲○○擔任會首所招集之互助會，會期自八十五年十月
    十五日起至八十六年八月十五日止，不含會首共有十位會員，每會十萬元，標息
    採外標制，底標一萬元，開標日期訂於每月十五日晚間七時，地點則在盧某位於
    臺中縣太平市○○村○○路一五七巷二八號之住處，乙○○參加互助會後隨即於
    八十五年十一月十五日以高達一萬三千元之利息得標，因而使甲○○陷於錯誤，
    於八十五年十一月十六日委託其妻洪碧珍將一百萬元（起訴書誤載為一百零一萬
    三千元）之會款在上址交付乙○○。惟嗣後乙○○僅虛應支付三期會款共三十三
    萬九千元，旋即逃匿無蹤，避不見面，甲○○至此始知受騙。
二、案經甲○○訴由臺灣臺中地方法院檢察署檢察官偵查起訴。
    理  由
一、訊據被告乙○○固坦承右揭參加互助會、取得會款一百萬元，及支付三期會款後
    旋即倒會等情節，惟矢口否認有何詐欺犯行，辯稱：伊得標後因經濟情況不好，
    所以才沒繼續付會款；伊並沒有詐欺之故意，也沒有逃避債務，當時因住處被拍
    賣才搬家，搬家後並未與告訴人聯絡，因伊住處不固定；八十七年間伊在大連路
    駿琪公司工作，老闆與告訴人認識，曾請告訴人到工廠商談債務事情，但告訴人
    都未到云云。惟查，右揭犯罪事實業據告訴人甲○○具狀及其代理人楊俊樂律師
    到庭指訴綦詳，並經證人即甲○○之妻洪碧珍到庭結證屬實，復有互助會簿一份
    、本票一張、支票六張及退票理由單四張附卷可稽。而被告於七十九年至八十四
    年間，因買賣股票總計虧損約三、四千萬元（見本院八十九年六月二日審判筆錄
    ）；標到一百萬元會款係用來清償所積欠之債務利息，當時積欠之債務約有三千
    多萬元（見本院八十九年六月二十三日訊問筆錄）；八十四年當時除有臺中市○
    ○區○○段三五五九之一七地號土地，及坐落其上門牌號碼臺中市○○區○○里
    ○○路一七八巷十一號之房屋外，別無其他資產（見本院八十九年七月十四日訊
    問筆錄）；又上開房地已設定有第一順位最高限額抵押權七百二十萬元，第二順
    位最高限額抵押權三百六十萬元，告訴人於八十六年間就上開房地為強制執行時
    ，因執行無實益而發債權憑證結案等，分別為被告自承在卷，並有土地及建物登
    記簿謄本、本院民事執行處八十六年度執七字第一九０八五號函在卷足憑，顯見
    被告於八十五年十月十五日參加甲○○所招集之互助會時，其本身經濟狀況不佳
    ，已無支付能力。渠明知如此，猶隱瞞此情參加告訴人所召集之互助會，並以偏
    高之利息標得一百萬元之會款後，虛應三期會款旋即宣告倒會，其主觀上存有不
    法所有意圖，至為明顯。被告雖以前情置辯，然被告果真無詐欺犯意，並願意清
    償債務，何以從案發至今已近四年分毫未償？且係經檢察官發布通緝令始到案？
    是其空言無詐欺犯意云云，顯係事後卸責飾詞，委無足採，本件事證明確，被告
    犯行堪以認定。
二、核被告所為，係犯刑法第三百三十九條第一項之詐欺取財罪。爰審酌被告無犯罪
    前科，素行尚稱良好，詐欺所得款項有一百萬元之多，犯罪後矢口否認犯行，且
    未與告訴人達成和解，及其他犯罪之動機、目的、手段等一切情狀，量處如主文
    所示之刑，以示懲儆。
據上論斷，應依刑事訴訟法第二百九十九條第一項前段，刑法第三百三十九條第一項
，罰金罰鍰提高標準條例第一條前段，判決如主文。
中      華      民      國    八十九    年      九      月      一      日
                               臺灣臺中地方法院刑事第七庭
     法  官    劉  錫  賢
右正本證明與原本無異。
如不服本判決，應於判決送達後十日內，向本院提出上訴狀。
                                    書記官
中      華      民      國    八十九    年      九      月      二      日
附錄本案論罪科刑法條全文：
刑法第三百三十九條第一項
意圖為自己或第三人不法之所有，以詐術使人將本人或第三人之物交付者，處五年以
下有期徒刑、拘役或科或併科一千元以下罰金。


司法院資訊處製作；財團法人民間司法改革基金會備份。
